【裁判字號】    98,交聲,232
【裁判日期】    980225
【裁判案由】    交管條例聲異
【裁判全文】
臺灣板橋地方法院交通事件裁定         98年度交聲字第232號
原處分機關  交通部公路總局臺北區監理所蘆洲監理站
異  議  人
即受處分人  甲○○
上列異議人因違反道路交通管理處罰條例案件，對於交通部公路
總局臺北區監理所蘆洲監理站民國98年1 月21日北監蘆字第裁46
-C00000000號所為之裁決處分（原舉發案號：臺北縣政府警察局
98年1 月8 日北縣警交大字第C00000000 號），聲明異議，本院
裁定如下：
    主  文
異議駁回。
    理  由
一、原處分意旨略以：異議人即受處分人甲○○於民國98年1 月
    8 日上午10時48分許，騎乘車號CQH-313 號重型機車，行經
    臺北縣三重市○○路與疏洪東路口時，因行經有燈光號誌管
    制之交岔路口闖紅燈（紅燈左轉）之違規行為，經警掣單舉
    發，原處分機關乃依道路交通管理處罰條例第53條第1 項、
    第63條第1 項第3 款規定，裁處罰鍰新臺幣1,800 元，並記
    違規點數3 點。
二、異議意旨略以：異議人一下堤防並非直接左轉，是在不知情
    的情況下與其他機車一起左轉，若異議人故意要闖紅燈，不
    必與其他機車一起等待綠燈一起左轉，為此聲明異議，請求
    撤銷原處分云云。
三、按汽車駕駛人（包括機器腳踏車），行經有燈光號誌管制之
    交岔路口闖紅燈者，處新臺幣1,800 元以上5,400 元以下罰
    鍰，並記違規點數3 點，道路交通管理處罰條例第53條第1
    項、第63條第1 項第3 款分別定有明文。次按人民違反法律
    上之義務而應受行政罰之行為，法律無特別規定時，雖不以
    出於故意為必要，仍須以過失為其責任條件，但應受行政罰
    之行為，僅須違反禁止規定或作為義務，而不以發生損害或
    其危險為其要件者，推定為有過失，於行為人不能舉證證明
    自己無過失時，即應受處罰（司法院大法官會議釋字第275
    號解釋參照）。
四、經查：
  (一)本件異議人即受處分人於98年1 月8 日上午10時48分許，騎
    乘車號CQH-313 號重型機車，行經臺北縣三重市○○路與疏
    洪東路口時，因行經有燈光號誌管制之交岔路口闖紅燈（紅
    燈左轉）之違規行為，經臺北縣政府警察局員警以北縣警交
    大字第C00000000 號通知單舉發一情，有臺北縣政府警察局
    北縣警交大字第C00000000 號舉發違反道路交通管理事件通
    知單影本1 件在卷可稽。
  (二)異議人雖以前開情詞置辯，然證人即負責舉發之臺北縣政府
    警察局交通警察隊三重分隊員警乙○○到庭證稱：本件舉發
    單是我開立的，我當天是服10點到12點的取締交通重大違規
    勤務，我當天所站位置拍照出來的角度如照片4 所示，當天
    大概是10點48分左右，異議人從下越堤道處騎出來，當時他
    的號誌是紅燈，他是闖紅燈左轉中山路，我當場攔停他時他
    說很多機車都有左轉，我有跟他解釋說下越堤道跟平面道路
    的號誌是不一樣的，當時異議人說他看很多人轉過來他就跟
    著轉過來了，我當時有清楚看到異議人是從下越堤道出來，
    當時我看到平面道路的號誌是綠燈，在號誌正常的情況下，
    平面道路是綠燈，下越堤道就是紅燈，當時號誌都是正常的
    等語（見本院98年2 月24日訊問筆錄第2 頁），並有證人乙
    ○○提出之現場照片4 張在卷可稽，以證人乙○○係臺北縣
    政府警察局交通警察隊三重分隊之警員，平日職司犯罪偵查
    及道路交通管理、維護交通秩序之指揮稽查等工作，其與異
    議人間，素昧平生又無怨隙，殊無甘冒偽證罪責，故為不實
    舉發之理由存在；再者，考量交通違規行為又多屬迅速、稍
    縱即逝及不可回復等特性，舉發機關或原處分機關若能提出
    更多之法定證據方法，例如人證、書證、物證等證據資料以
    供司法審查之交通法庭加以判斷該交通違規行為之存否，自
    屬允當，惟若因前揭交通違規行為特性而無法提供更多相關
    之書證、物證時，則舉發員警於司法審查之訴訟程序上立於
    證人之地位而證述其當時親身目擊及見聞之交通違規行為經
    過，亦屬於法定證據方法之一之人證證述，於法亦不有違，
    並不以提出採證照片為唯一之證據方法，至於舉發員警立於
    證人之地位所為之證述是否可採，此乃交通法庭依經驗及論
    理法則判斷其證明力為何而得否採擇之心證層次，斷不可以
    舉發員警作為證人之所述，因不可能反於其先前所為舉發而
    認均不可採，而全盤否定其立於證人地位所為之陳述；輔以
    異議人於本院審理中亦自承：我當時是從下越堤道出來，我
    當時看錯號誌，看成平面道路的號誌等語（見本院98年2 月
    24 日 訊問筆錄第3 頁），益徵證人乙○○上開證述情節應
    屬可信。
  (三)至異議人辯稱其當時是看錯燈號云云，惟觀諸證人乙○○提
    出之現場照片可知，臺北縣三重市○○路與疏洪東路交岔口
    雖確有2 支紅綠燈，惟在號誌桿上均掛有告示牌分別指示其
    一為「下越堤道專用號誌」，另一為「平面道路號誌」，是
    異議人當時既係由下越堤道行駛而出，其自應遵守下越堤道
    專用號誌之指示，縱認異議人所辯其係看錯號誌一節為真，
    惟上開號誌桿上既有標示清楚指示何者係「下越堤道專用號
    誌」，何者係「平面道路號誌」，一般人均應可輕易辨識應
    依其所行駛之道路係平面道路或下越堤道而選擇所應遵循之
    燈號，異議人因個人之疏失，未見該等明顯之標示而看錯燈
    號，其行為具有過失至為灼然，揆諸前揭解釋意旨，自不得
    以其僅係一時疏失，作為免責之理由，是異議人所辯，均無
    可採。
五、從而，本件異議人前開違規事證已足堪認定。則原處分機關
    依據前揭道路交通管理處罰條例第53條第1 項、第63條第1
    項第3 款之規定，裁處異議人罰鍰新臺幣1,800 元，並記違
    規點數3 點，核無違誤。本件異議人之異議為無理由，應予
    駁回。
據上論斷，應依道路交通案件處理辦法第19條，裁定如主文。
中    華    民    國    98    年    2     月    25    日
                      交通法庭  法  官        曾淑娟
上列正本證明與原本無異。
如不服本裁定，應於裁定送達後五日內敘明抗告理由，向本院提
出抗告狀。
                                書記官        謝雪紅
中    華    民    國    98    年    2     月    25    日


司法院資訊處製作；財團法人民間司法改革基金會備份。
